【裁判字號】    99,上易,171
【裁判日期】    990414
【裁判案由】    竊盜
【裁判全文】
臺灣高等法院臺南分院刑事判決  九十九年度上易字第一七一號
上訴人  臺灣臺南地方法院檢察署檢察官
被  告  甲○○
                （另案於臺灣臺南監獄臺南分監執行）
上列上訴人因被告竊盜案件，不服臺灣臺南地方法院九十八年度
易字第一六四八號中華民國九十九年一月十八日第一審判決（起
訴案號：臺灣臺南地方法院檢察署九十八年度偵字第一五四六０
號），提起上訴，本院判決如下：
    主    文
原判決撤銷。
甲○○竊盜，累犯，處有期徒刑拾月。
    事    實
一、甲○○曾犯竊盜案件，經臺灣臺南地方法院九十五年度易字
    第一四三八號、九十五年度簡字第三０二三號、九十五年度
    易字第一一七一號分別判處有期徒刑一年二月、四月及四月
    確定；另因詐欺案件，經臺灣臺南地方法院九十五年度簡字
    第三一０四號判處拘役五十日確定，嗣經臺灣臺南地方法院
    九十六年度聲減字第一０八六號裁定減刑，定應執行刑為有
    期徒刑十月確定；再犯竊盜及違反動產擔保交易案件，經臺
    灣臺南地方法院九十五度簡字第七二三號判處行有期徒刑六
    月確定；另犯侵占案件，經臺灣臺南地方法院九十五年度簡
    字第二五七四號判處有期徒刑四月確定，復經臺灣臺南地方
    法院九十五年度聲字第二一四五號定應執行刑為有期徒刑八
    月確定，而接續執行，於民國（下同）九十七年三月十四日
    縮刑期滿執行完畢。猶不知悔改，竟意圖為自己不法之所有
    ，於九十八年八月十五日四時三十分許，在臺南市○○區○
    ○路四段五二六號前，見乙○○所有停放於該處之車牌號碼
    NKN－385號重型機車車鑰匙插於該車置物箱上，竟徒手以此
    鑰匙將該車發動而竊取之，得手後供己代步所用。嗣於九十
    八年十月二十五日二時許，為警發現甲○○騎乘該車並停放
    在臺南縣永康市○○路六三五巷一弄五號自宅前，而當場查
    獲，並扣得機車鑰匙三支等物品。
二、案經臺南市警察局第二分局報請臺灣臺南地方法院檢察署檢
    察官偵查起訴。
    理    由
一、按被告以外之人於審判外之言詞或書面陳述，除法律有規定
    者外，不得作為證據，刑事訴訟法第一百五十九條第一項固
    有明文。惟被告以外之人於審判外之陳述，雖不符刑事訴訟
    法第一百五十九條之一至第一百五十九條之四之規定（即得
    為證據之情形），而經當事人於審判程序同意作為證據，法
    院審酌該言詞陳述或書面陳述作成時之情況，認為適當者，
    亦得為證據。當事人、代理人或辯護人於法院調查證據時，
    知有第一百五十九條第一項不得為證據之情形，而未於言詞
    辯論終結前聲明異議，視為有前項之同意；刑事訴訟法第一
    百五十九條之五定有明文。本件認定事實所引用證人之言詞
    及書面陳述證據，已經本院提示被告表示無意見，迄於言詞
    辯論終結前亦未聲明異議，揆諸前揭規定，可認為已同意作
    為證據；而本院審酌該證人等之陳述及證據資料作成當時之
    過程、內容、功能等之情況，認為適當，亦查無其他違法取
    證或其他瑕疵等不實之情事，具備合法可信之適當性保障，
    與本案待證事實間並具有相當之關聯性，以之為本案證據尚
    無不當，復無顯有不可信之情況，自得採為證據。又證人以
二、上揭犯罪事實，迭據被告甲○○於警詢、偵查中、原審及本
    院審理時坦承不諱，核與被害人許瑞隆指訴之情節相符，並
    有鑰匙三支扣案、被害人立具之贓物領據附卷可稽，被告自
    白與事實相符，事證明確，被告犯行堪以認定。
三、核被告所為，係犯刑法第三百二十條第一項普通竊盜罪。被
    告有如起訴書事實欄所載之前案及執行紀錄之事實，有卷附
    臺灣高等法院被告前案紀錄表可稽，於五年以內故意再犯本
    件有期徒刑以上之罪，為累犯，應依刑法第四十七條第一項
    規定加重其刑。原審予被告論罪科刑，固非無見。惟被告有
    多項犯罪前科，公訴人指摘原判決量刑過輕，為有理由，惟
    公訴人指摘原判決未諭知被告強制工作不當，則無足取，詳
    如後述。原判決既有可議，自屬無法維持，應由本院撤銷改
    判之。爰審酌被告有多次犯罪前科，所竊取重機車，價值約
    新台幣一萬元（被害人於警詢之供述），尚非鉅大，已由被
    害人領回，及犯後坦承犯行，態度良好等一切情狀，量處有
    期徒刑十月。
四、檢察官起訴及上訴請求對被告諭知強制工作之保安處分。惟
    按「保安處分係針對受處分人將來之危險性所為之處置，以
    達教化、治療之目的，為刑罰之補充制度。我國現行刑法採
    刑罰與保安處分雙軌制，係在維持行為責任之刑罰原則下，
    為協助行為人再社會化之功能，以及改善行為人潛在之危險
    性格，期能達成根治犯罪原因、預防犯罪之特別目的。是保
    安處分中之強制工作，旨在對嚴重職業性犯罪及欠缺正確工
    作觀念或無正常工作因而犯罪者，強制其從事勞動，學習一
    技之長及正確之謀生觀念，使其日後重返社會，能適應社會
    生活。竊盜犯贓物犯保安處分條例第三條第一項規定，即係
    本於保安處分應受比例原則之規範，使保安處分之宣告，與
    行為人所為行為之嚴重性、行為人所表現之危險性及對於行
    為人未來行為之期待性相當之意旨而制定，而由法院視行為
    人之危險性格，決定應否令入勞動處所強制工作，以達預防
    之目的。」（最高法院九十一年度臺上字第四六二五號刑事
    判決意旨參照）。又按「刑法上之習慣犯，與累犯、連續犯
    之性質有別，必須有具體之事實，足資證明行為人有犯罪之
    惡習及慣行，始有習慣犯規定之適用，並非一有累犯或連續
    犯之情形，即可認為有犯罪之習慣。」（最高法院五十四年
    度臺上字第三０四一號判決意旨參照）。本案被告有多次竊
    盜前科，然被告於本件竊盜犯行所竊得之財物，係車齡已十
    餘年之舊機車，價值約新台幣一萬元，尚非鉅大，所為犯罪
    方法為徒手竊盜，係隨機偶發之犯罪，其情形與一般竊盜慣
    犯常以夥眾攜帶凶器破壞他人住所、或建築物竊取價值達數
    萬或數十萬元之財物迥異，核與實際染有竊盜習慣之慣犯，
    尚屬有間。又依被告行竊之時間及次數等情以觀，其所表現
    之危險性非高，本院參酌比例原則中之必要性原則及罪刑相
    當性原則後，認前開宣告之刑，已足收懲戒警惕之效，而無
    交付強制工作處分之必要，附此敘明。又本院審酌上情，認
    科以主文所示之刑，已足資懲戒，檢察官具體求刑一年，尚
    嫌過重，併予敘明。
據上論斷，應依刑事訴訟法第三百六十九條第一項前段、第三百
六十四條、第二百九十九條第一項前段，刑法第三百二十條第一
項、第四十七條第一項，判決如主文。
本案經檢察官范文豪到庭執行職務。
中    華    民    國    99    年    4     月    14    日
                  刑事第一庭審判長法官  茆  臺  雲
                                  法官  王  明  宏
                                  法官  蔡  長  林
以上正本證明與原本無異。
不得上訴。
                                書記官  李  培  薇
中    華    民    國    99    年    4     月    14    日
附錄本案論罪科刑法條全文：
刑法第三百二十條第一項（普通竊盜罪）：
  意圖為自己或第三人不法之所有，而竊取他人之動產者，為竊
盜罪，處五年以下有期徒刑、拘役或五百元以下罰金。

司法院資訊處製作；財團法人民間司法改革基金會備份。
